臺灣彰化地方法院民事裁定
                                    110年度監宣字第456號
聲  請  人  陳克任  

相  對  人  陳麗敏



關  係  人  陳文姿  

上列聲請人聲請監護宣告事件，本院裁定如下：         
    主    文
宣告陳麗敏（女、民國00年00月00日生、身分證統一編號：Z00
0000000號）為受監護宣告之人。
選定陳克任（男、民國00年00月00日生、身分證統一編號：Z000
000000號）為受監護宣告之人之監護人。
指定陳文姿（女、民國00年0月0日生、身分證統一編號：Z00000
0000號）為會同開具財產清冊之人。
聲請費用新臺幣壹仟元由受監護宣告之人負擔。
    理    由
一、按對於因精神障礙或其他心智缺陷，致不能為意思表示或受
    意思表示，或不能辨識其意思表示之效果者，法院得因本人
    、配偶、四親等內之親屬、最近一年有同居事實之其他親屬
    、檢察官、主管機關或社會福利機構之聲請，為監護之宣告
    ，民法第14條第1項定有明文。次按受監護宣告之人應置監
    護人。法院為監護之宣告時，應依職權就配偶、四親等內之
    親屬、最近一年有同居事實之其他親屬、主管機關、社會福
    利機構或其他適當之人選定一人或數人為監護人，並同時指
    定會同開具財產清冊之人。法院為前項選定及指定前，得命
    主管機關或社會福利機構進行訪視，提出調查報告及建議。
    監護之聲請人或利害關係人亦得提出相關資料或證據，供法
    院斟酌。法院選定監護人時，應依受監護宣告之人之最佳利
    益，優先考量受監護宣告之人之意見，審酌一切情狀，並注
    意下列事項：㈠受監護宣告之人之身心狀態與生活及財產
    狀況。㈡受監護宣告之人與其配偶、子女或其他共同生活之
    人間之情感狀況。㈢監護人之職業、經歷、意見及其與受監
    護宣告之人之利害關係。㈣法人為監護人時，其事業之種類
    與內容，法人及其代表人與受監護宣告之人之利害關係。民
    法第1110條、第1111條、第1111條之1分別定有明文。再按
    監護宣告之裁定，於裁定送達或當庭告知法院選定之監護人
    時發生效力；監護宣告裁定經廢棄確定前，監護人所為之行
    為，不失其效力，家事事件法第169條第1項、第170條第1項
    分別定有明文。
二、聲請意旨略以：聲請人陳克任係相對人陳麗敏之長子，相
    對人於民國110年10月28日因腦梗塞偏癱血栓，致不能為意
    思表示或受意思表示，或不能辨識其意思表示之效果，已達
    受監護宣告之程度，有戶籍謄本、親屬系統表、彰化基督教
    醫療財團法人彰化基督教醫院診斷書等件為證。爰聲請准予
    裁定相對人為受監護宣告之人，並請求選定聲請人為相對人
    之監護人，同時指定相對人之長女陳文姿為會同開具財產清
    冊之人等語。
三、經查，聲請人主張之上開事實，業據其提出戶籍謄本、親屬
    系統表、彰化基督教醫療財團法人彰化基督教醫院診斷書等
    件為據，且經本院在鑑定人即衛生福利部彰化醫院醫師王鴻
    松前審驗相對人之精神狀況，相對人對於本院點呼無反應，
    有本院訊問筆錄在卷可按。又經本院囑託衛生福利部彰化醫
    院鑑定結果，認為：「㈠醫學上的診斷（生物學上之要素）
    ：梗塞性腦中風導致失智症；失智障礙程度：重度。㈡日常
    生活狀況：1.日常生活的動作（ADL），例如飲食、排泄、
    沐浴、更衣等，需要他人照護。2.經濟活動：喪失能力。3.
    社會性：無法與外界適當反應。4.無獨立生存能力。㈢身體
    狀態：1.身材瘦小。2.插鼻胃管和鼻導管。3.包尿布。4.右
    側偏癱，無法翻身和站立。㈣精神狀態：1.意識/溝通性：意
    識清楚，但注意力差，音量小，可以點頭回應。2.記憶力：
    差(忘記生日)。3.定向力：差(認識兒子女兒，但時間地點
    定向力差)。4.計算能力：差(2+2=無法回答)。5.理解‧判斷
    力：差(把兒子女兒名字說成自己名字，認為自己現在住家
    裡，無法說出健保卡和身分證的差別)。6.現在性格特徵：
    淡漠。7.其他(氣氛‧感情狀態‧幻覺‧妄想‧異常行動等)：無
    。㈤有關判斷能力判定之意見：不能管理處分自己財產。判
    定的根據：1.前述生活狀況及現在身心狀態之現場身體理學
    檢查及精神狀態檢查。㈥回復可能性說明：相對人在110年10
    月14日發生梗塞性腦中風，認知變差，年紀已經84歲，無自
    我照顧能力，回復可能性低。㈦鑑定判定及說明：1.基於受
    鑑定人有精神上之障礙（失智症），其程度達極重度，不能
    管理處分自己的財產，回復之可能性低。2.精神障礙（其他
    心智缺陷）之程度，個案不能為意思表示或受意思表示，不
    能辨識其意思表示之效果，可為監護宣告。」等語，有衛生
    福利部彰化醫院111年3月2日彰醫精字第1110500102號函及
    成年監護鑑定書在卷可稽，堪認相對人因精神障礙或其他心
    智缺陷，致不能為意思表示或受意思表示，亦不能辨識其意
    思表示之效果。從而，本件聲請為有理由，應予准許，爰宣
    告相對人為受監護宣告之人。
四、本件相對人既經監護宣告，業如前述，揆諸前揭規定，自應
    為其選定監護人及指定會同開具財產清冊之人。又聲請人主
    張其與相對人之長女陳文姿均同意由聲請人擔任相對人之監
    護人，由關係人陳文姿擔任會同開具財產清冊之人等情，有
    戶籍資料、親屬會議同意書等件為證。本院審酌聲請人、關
    係人陳文姿分別為相對人之長子、長女，與相對人關係非常
    密切，由渠等分別擔任相對人之監護人、會同開具財產清冊
    之人，應符合相對人之最佳利益，爰裁定如主文第2、3項所
    示。
五、末依民法第1113條準用同法第1099條、第1099條之1之規定
    ，於監護開始時，監護人陳克任對於受監護宣告之人陳麗
    敏之財產，應會同陳文姿於2個月內開具財產清冊，並陳報
    法院，於開具完成並陳報法院前，監護人對於受監護宣告之
    人之財產，僅得為管理上必要之行為，併此指明。
六、依家事事件法第164條第2項，裁定如主文。
中    華    民    國    111   年    3     月    17    日
                    家事法庭  法  官  黃倩玲
以上正本係照原本作成。
如對本裁定抗告，須於裁定送達後10日內向本院提出抗告狀，並
繳納抗告費新臺幣1千元。
中    華    民    國    111   年    3     月    17    日
                              書記官  呂怡萱